【裁判字號】    90,交聲,548
【裁判日期】    900830
【裁判案由】    違反道路交通管理處罰條例聲明異議
【裁判全文】
臺灣臺北地方法院交通事件裁定                      九十年度交聲字第五四八號
    異議人即
    受處分人  甲○○
右列受處分人因違反道路交通管理處罰條例案件，對於臺北市交通事件裁決所中華民
國九十年五月十五日所為之處分（原處分案號：北市裁三字第駕裁二二—ＡＳ000
0000號），聲明異議，本院裁定如左：
    主      文
異議駁回。
    理      由
一、按道路交通管理處罰條例（九十年一月十七日總統修正公布之道路交通管理處罰
    條例，其施行日期依同條例第九十三條規定須由行政院以命令定之，而行政院係
    於九十年四月三日以臺九十交字第０一九三一七號令發布修正後之該條例自九十
    年六月一日起施行，故以下所述及之本條例，如無特別註明，乃係修正生效後之
    新法，而於敘述上如係九十年一月十七日修正，同年六月一日生效施行前之該條
    例，則會在該條例下加註「舊法」以資辨明，惟本件以下所述及之道路交通管理
    處罰條例第三條第八款及第五十六條第一項第九款規定並未在該條例於八十九年
    一月十七日公布時，作任何之修正，故本件以下所稱之該條例第三條第八款及第
    五十六條第一項第九款，即無區分新舊法之必要）道路交通管理處罰條例第五十
    六條第一項第九款規定，汽車駕駛人停車時，停車車種不依規定者，處新臺幣（
    下同）六百元以上一千二百元以上罰鍰。
二、本件受處分人即異議人甲○○於九十年三月十五日五時二十三分許，將所有車號
    ＣＧ—８４２８號自用小客貨車，在臺北市○○區○○路二段二二０巷三一弄六
    號前，未依規定停放在該址上之機車停車格，而為臺北市政府警察局文山第二分
    局興隆派出所（下稱「文山二分局」）員警潘延勇當場以拍照之方式採證，並以
    受處分人有違反道路交通管理處罰條例第五十六條第一項第九款汽車在機車停車
    格內停車，停車車種不依規定之行為逕行掣單舉發，嗣受處分人於舉發通知單上
    所載應到案日期前向原處分機關提出申訴，經原處分機關請舉發單位即信義分局
    調查結果，仍認處分人確有違規停車之行為，原處分機關乃依道路交通管理處罰
    條例第五十六條第一項第九款規定於九十年五月十五日從輕裁處異議人罰鍰六百
    元。
三、受處分人聲明異議意旨固不否認有於前述時地在為員警所採證地點，將其所有汽
    車停放在上址機車停格內之事實，惟否認有任何違反道路交通管理處罰條例之行
    為，其聲明異議意旨略以：（一）臺北市交通事件裁決所函覆受處分人九十年五
    月八日裁四字第九０六五二七二五００號書函載稱依道路交通管理處罰條例第八
    十七條第一項規定，於收受裁決書之翌日起十五日內以司法狀紙提交該所轉送或
    逕送地方法院交通法庭裁定等語，應係二十日方為正確，影響受處分人異議提出
    期限，違反行政程序法第四條規定，其行政行為無效；（二）上址巷弄僅寬約四
    公尺，而其所停放汽車之機車停車格另側卻未標有禁止停車標線，與「巷弄道九
    公尺以上容許雙側停車」之規定未符，該行政行為不當，文山二分局對於受處分
    人之申訴理由答非所問，係不負責之推諉查處；（三）道路交通管理處罰條例第
    七條規定道路交通管理之稽查，違規紀錄由交通勤務警察執行之，文山二分局未
    予查明舉發警員有無「法律授權」云云。經查：（一）按道路交通管理處罰條例
    第八十七條第一項於九十年一月十七日總統修正公布之道路交通管理處罰條例，
    其施行日期依同條例第九十三條規定須由行政院以命令定之，而行政院係於九十
    年四月三日以臺九十交字第０一九三一七號令發布修正後之該條例自九十年六月
    一日起施行，乃係修正生效後之新法，規定受處分人得於二十日內異議，但本件
    受處分人指摘臺北市交通車件裁決所函覆受處分人九十年五月八日裁四字第九０
    六五二七二五００號書函載稱依道路交通管理處罰條例第八十七條第一項規定，
    於收受裁決書之翌日起十五日內以司法狀紙提交該所轉送或逕送地方法院交通法
    庭裁定等語，係於九十年六月一日之前所為之書函答覆受處分人異議期限為十五
    日，其用語平和明確，並無違誤，尚無從於同年五月八日即依當時尚未生效之新
    法，預為函知被告尚未生效之法律，異議意旨此節對於法律之適用已有誤，猶漫
    指本件「行政行為無效」，未免無稽；（二）至於本件違規地點之巷弄是否足以
    雙側停車，寬度究為四公尺抑九公尺，僅供行政機關判斷是否在上址違規地點之
    另側設置停車格抑禁止停車之參考，對於違規地點設有機車停車格，且僅供機車
    停車之事實，尚無影響，且受處分人既明知上址係機車停車格，仍予停放汽車，
    再指責行政機關「不當行政行為」，即非有據；（三）再按警察法第九條第七款
    亦明定警察依法行使之職權包含交通事項，本件舉發警員所屬之之文山第二分局
    函覆受處分人上址違規地點非如受處分人所稱民間自劃等語，及告發員警所執行
    職務確有依據，而受處分人所舉道路交通管理處罰條例第七條規定道路交通管理
    之稽查，違規紀錄，不僅由交通勤務警察執行之，且依法令執行交通稽查任務人
    員均得為之，其規定亦甚明確，受處分人質疑合法執勤之員警，又未說明何以上
    開告發員警「無法律授權」，再以前開情詞置辯，毫無可採，本件事證明確，受
    處分人之違規行為堪以認定。
四、綜上所述，受處分人確有在前揭時地將其所有前開車號汽車不依規定之車種（違
    規地點僅供停放機車）停放之違規停車行為，從而原處分機關依前揭道路交通管
    理處罰條例第五十六條第一項第九款規定從輕裁處受處分人罰鍰六百元，已屬寬
    仁，且無違誤，本件受處分人之異議為無理由，自應將其異議駁回。
據上論斷，應依道路交通案件處理辦法第十九條，裁定如主文。
中      華      民      國    九十      年      八      月     三十     日
                                      臺灣臺北地方法院刑事第六庭
                                          法  官  黃程暉
右正本證明與原本無異。
如不服本裁定，應於送達後五日內，向本院提出抗告狀。
                                          書記官  張華瓊
中      華      民      國    九十      年      九      月     三       日


司法院資訊處製作；財團法人民間司法改革基金會備份。
